【裁判字號】    98,上訴,162
【裁判日期】    980309
【裁判案由】    違反毒品危害防制條例
【裁判全文】
臺灣高等法院高雄分院刑事判決         98年度上訴字第162號
    上  訴  人  臺灣高雄地方法院檢察署檢察官
    被      告  甲○○
                      （現另案於臺灣高雄第二監獄執行中）
上列上訴人因被告違反毒品危害防制條例案件，不服臺灣高雄地
方法院97年度訴字第1658號中華民國97年12月25日第一審判決（
起訴案號：臺灣高雄地方法院檢察署97年度毒偵字第6865號），
提起上訴，本院判決如下：
    主  文
上訴駁回。
    理  由
一、公訴意旨略以：被告甲○○基於施用第一級毒品海洛因之犯
    意，於97年7 月16日某時許，在高雄市鼓山區內惟（原名內
    圍）某處之租屋處，以將第一級毒品海洛因摻水加入針筒注
    射手臂靜脈血管之方式，施用第一級毒品海洛因1 次，因認
    被告甲○○另涉有違反毒品危害防制條例第10條第1 項施用
    第一級毒品罪嫌云云。
二、按犯罪事實應依證據認定之，無證據不得認定犯罪事實；又
    不能證明被告犯罪者，應諭知無罪之判決，刑事訴訟法第15
    4 條第2 項、第301 條第1 項分別定有明文。又檢察官就被
    告犯罪事實，應負舉證責任，並指出證明之方法，同法第16
    1 條亦有規定。因此，檢察官對於起訴之犯罪事實，應負提
    出證據及說服之實質舉證責任。倘其所提出之證據，不足為
    被告有罪之積極證明，或其指出證明之方法，無從說服法院
    以形成被告有罪之心證，基於無罪推定之原則，自應為被告
    無罪判決之諭知（最高法院92年度台上字第128 號判例意旨
    參照）。又按被告之自白，不得作為有罪判決之唯一證據，
    仍應調查其他必要之證據，以察其是否與事實相符，刑事訴
    訟法第156 條第2 項亦有明文。所謂犯罪事實之證據，係指
    足以罪行為之積極證據而言，該項證據且須適合被告犯罪事
    實之認定，始得採為斷罪資料（最高法院29年上字第3105號
    、53年台上字第2750號判例參照）。
三、公訴人認被告甲○○於97年7 月16日涉犯施用第一級毒品罪
    嫌，無非以被告於偵訊中之自白，及濫用藥物尿液檢體監管
    紀錄表、濫用藥物尿液檢體檢驗報告、行政院衛生署管制藥
    品管理局91年10月3 日管檢字第110436號函及92年2 月7 日
    管檢字第0920000881號函等為其主要論據。
四、訊據被告甲○○則堅決否認有於97年7 月16日施用第一級毒
    品之犯行，辯稱：我當時聽錯檢察官問的話，我沒聽清楚16
    日、19日的區別，事實上我只有施用海洛因1 次而已等語。
五、經查：
  (一)被告於原審審理中辯稱其偵訊中之自白係出於誤會，則其偵
    訊中自白是否屬實即有可疑，又本件雖有被告濫用藥物尿液
    檢體監管紀錄表、濫用藥物尿液檢體檢驗報告各1 份在卷可
    參，惟行為人施用海洛因，嗎啡之代謝情況於施用後2 至4
    天仍可由其尿液中檢測出，有前開行政院衛生署管制藥品管
    理局函1 份附卷可憑，被告既已坦承於97年7 月19日3 時許
    有施用海洛因1 次之行為，則其於97年7 月19日10時以後接
    受驗尿之尿液檢驗報告自會呈現嗎啡陽性反應之結果，是尚
    難徒憑上開證據即認定被告有於97年7 月16日某時曾施用海
    洛因1 次之行為。
  (二)被告雖於偵訊中曾自白於97年7 月16日施用第一級毒品海洛
    因1 次之事實，惟除此被告之自白外，並查無其他補強證據
    可資佐證，且被告於原審及本院審理中均予以否認，是被告
    有無於97年7 月16日施用第一級毒品海洛因1 次，尚無從認
    定。此外，復查無其他積極證據足資證明被告於97年7 月16
    日有施用第一級毒品1 次之犯行，揆諸前開法律規定及判例
    意旨，本件既不能證明被告有該次之犯罪，自應諭知被告該
    部分為無罪之判決。
六、原判決就被告甲○○無罪部分，以不能證明被告有於97年7
    月16日犯施用第一級毒品罪，而另諭知被告該部分無罪之判
    決，經核並無違誤；檢察官上訴意旨，猶執前詞，指摘原判
    決該部分不當，為無理由，應予駁回。
七、被告其餘被訴施用第一級毒品部分，經原審判處有期徒刑10
    月，因被告及檢察官均未上訴，而告確定，核此敘明。
據上論斷，應依刑事訴訟法第368條，判決如主文。
本案經檢察官陳建年到庭執行職務。
中    華    民    國    98    年    3     月    9     日
                  刑事第二庭  審判長法  官  林正雄
                                    法  官  陳啟造
                                    法  官  黃壽燕
以上正本證明與原本無異。
被告不得上訴。
檢察官如不服本判決應於收受本判決後10日內向本院提出上訴書
狀，其未敘述上訴理由者，並得於提起上訴後10日內向本院補提
理由書狀（均須按他造當事人之人數附繕本）「切勿逕送上級法
院」。
中    華    民    國    98    年    3     月    9     日
                                    書記官  梁雅華


司法院資訊處製作；財團法人民間司法改革基金會備份。
